【裁判字號】    97,交聲,329
【裁判日期】    970915
【裁判案由】    聲明異議
【裁判全文】
臺灣屏東地方法院交通事件裁定         97年度交聲字第329號
原處分機關  交通部公路總局高雄區監理所屏東監理站
受處分人即
異  議  人  甲○○
上列異議人因違反道路交通管理處罰條例案件，對於交通部公路
總局高雄區監理所屏東監理站民國97年8 月28日所為之處分（原
處分案號：屏監違字第裁82-B00000000），聲明異議，本院裁定
如下：
    主  文
異議駁回。
    理  由
一、異議意旨略以：異議人即受處分人甲○○已於民國88年間，
    將所有車牌號碼TXM- 340號輕型機車，向高雄市車商更換為
    電動機車，該輕型機車已歸車商所有，然因車商並未辦理過
    戶，異議人遂於91年間，辦理註銷該車車籍。嗣因該車商至
    大陸經商無法聯絡，本件並非異議人將上開機車違規停放，
    亦不知係何人所為等語。
二、經查，異議人因所有上開機車於95年6 月6 日上午8 時55分
    許，在高雄市○○街35號前，不依規定格位停車之違規，經
    警依道路交通管理處罰條例第56條第1 項第9 款規定，依法
    逕行取締拖吊，並製單舉發（高雄市政府警察局高市警刑字
    第B00000000 號舉發違反道路交通管理事件通知單），嗣經
    交通部公路總局高雄區監理所屏東監理站以97年8 月28日屏
    監違字第裁82-B00000000號違反道路交通管理事件裁決書，
    裁處罰鍰新臺幣（下同）1,200 元等情，有上開違反道路交
    通管理事件通知單、裁決書、高雄市政府交通局97年8 月21
    日高市交停字第0970038855號函及交通部公路總局高雄區監
    理所屏東監理站97年8 月26日高監屏字第0970029600號函附
    卷可參。
三、按汽車駕駛人停車時，有下列情形之一者，處新臺幣600 元
    以上1,200 元以下罰鍰：九、停車時間、位置、方式、車種
    不依規定，為道路交通管理處罰條例第56條第1 項第9 款規
    定綦詳。又人民違反法律上之義務而應受行政罰之行為，法
    律無特別規定時，雖不以出於故意為必要，仍須以過失為其
    責任條件，但應受行政罰之行為，僅須違反禁止規定或作為
    義務，而不以發生損害或危險為其要件者，推定為有過失，
    於行為人不能舉證證明自己無過失時，即應受處罰，司法院
    大法官釋字第275 號解釋可資參照。另按違反行政法上義務
    之行為非出於故意或過失者，不予處罰，行政罰法第7 條第
    1 項亦有明定；是違反行政法上義務之行為，並不以故意為
    限，倘有過失，亦仍應負行政法上之責任。
四、查異議人對於所有機車，於前揭時地，有不依規定格位停車
    之違規事實，並不爭執。其雖主張已於88年間，將所有上開
    機車，與高雄市車商更換為電動車；然以一般人辦理機車轉
    讓事宜之際，因涉及牌照、違規使用時應負擔之人等問題，
    多會慎重其事，並以書面為之；且異議人所有上開機車出廠
    未及1 年（出廠時間為87年4 月，參卷附車號查詢輕型機車
    車籍資料），及交換時間觀之，該機車尚具有相當價值，所
    有人應不致在對於受讓人資料一無所悉之情形下，即率爾轉
    讓。然本件異議人固以前揭情詞置辯，卻未提供交換之相關
    文件證明，亦無法陳報該車商之相關資料、聯絡方式，以供
    本院查證，是其所辯是否可採，已非無疑。況其明知本件違
    規車輛尚未辦理移轉過戶，卻未積極促請所稱車商辦理過戶
    ，俾以釐清該車嗣後所生責任之歸屬，乃致異議人迄今仍登
    記為該車所有人，是異議人就其名下所有車輛之管理，自應
    負擔相當責任，就本件所有機車之上開違規事實，縱無故意
    ，亦難謂全無過失。再者，本條例之處罰，受舉發違反道路
    交通管理事件之受處罰人，認為受舉發之違規行為應歸責他
    人者，應於舉發違反道路交通管理事件通知單應到案日期前
    ，檢附相關證據及應歸責人相關證明文件，向處罰機關告知
    應歸責人，處罰機關應即另行通知應歸責人到案依法處理。
    逾期未依規定辦理者，仍依本條例各該違反條款規定處罰，
    同條例第85條第1 項定有明文。從而本件違規機車如確經異
    議人交換與車商處分、使用，異議人本得依上開規定，於舉
    發通知單所載應到案日期前，向原處分機關陳報應歸責人。
    然異議人於收受舉發通知單後，迄未檢附應歸責人之相關資
    料及機車交換之證明文件，以供舉發單位或原處分機關據以
    查證，而由原處分機關另依法處罰該應歸責人；則舉發單位
    經取證後，依道路交通管理處罰條例第7 條之2 第4 項規定
    ，以汽車所有人為被通知人製單舉發，原處分機關依道路交
    通管理處罰條例第56條第1 項第9 款規定，裁處異議人罰鍰
    1,200 元，於法並無違誤，本件異議為無理由，應予駁回。
五、應依道路交通案件處理辦法第19條，裁定如主文。
中    華    民    國    97    年    9     月    15    日
                    交通法庭    法  官  戴韻玲
以上正本證明與原本無異。
如不服本裁定應於收受送達後五日內向本院提出抗告書狀敘述抗
告之理由抗告於台灣高等法院高雄分院。
中    華    民    國    97    年    9     月    16    日
                                書記官  王鵬勝


司法院資訊處製作；財團法人民間司法改革基金會備份。
